臺灣高等法院民事裁定
110年度抗字第775號
抗  告  人  財團法人土地改革紀念館

法定代理人  蕭經    
抗  告  人  財團法人中國地政研究所

法定代理人  蕭勝    
上二人共同
代  理  人  李後政律師
上列抗告人因與相對人不老強健康事業有限公司籌備處間請求回
復原狀聲請定暫時狀態之處分事件，對於中華民國110年6月4日
臺灣臺北地方法院110年度全字第165號所為裁定提起抗告，本院
裁定如下：
    主  文
抗告駁回。
抗告訴訟費用由抗告人負擔。
    理  由
一、按為保障債權人及債務人之程序權，並使法院能正確判斷原
    裁定之當否，民事訴訟法第528條第2項關於假扣押裁定之抗
    告，抗告法院為裁定前，應使債權人及債務人有陳述意見機
    會之規定，於定暫時狀態處分裁定之抗告事件，亦有準用，
    此觀民事訴訟法第538條之4準用第533條、第528條第2項規
    定即明。本件抗告人聲請定暫時狀態之處分，經原裁定予以
    駁回，抗告人不服，提起抗告，已於原法院及本院具狀表示
    本件聲請事實及理由，堪認已有充分陳述意見之機會，本院
    亦已將前述抗告狀繕本送達相對人，賦與相對人陳述意見之
    機會，合先敘明。
二、抗告人於原法院聲請及抗告意旨略以：抗告人與相對人不老
    強健康事業有限公司籌備處（設立中，下稱相對人）於民國
    109年12月9日簽訂租賃契約（下稱系爭租約），約定由相對
    人承租抗告人所有建物門牌臺北市○○○路0段0號1樓、2樓房
    屋（以下分稱系爭1樓建物、2樓建物，合稱系爭房屋）作為
    新營業據點，每月租金為新臺幣（下同）106萬6500元。抗
    告人於同日依約將系爭房屋交付相對人開始裝修，相對人則
    依約交付由案外人手舞足道創業投資股份有限公司（下稱手
    舞足道公司）簽發之支票數紙，作為系爭租約押金與租金之
    支付。嗣後兩造因系爭租約細節意見不合進行協商，相對人
    之裝修亦停工逾2個月，停工前已拆除至可見牆內紅磚之程
    度，詎料手舞足道公司竟對抗告人所持上述全部支票（下稱
    系爭支票）聲請假處分，禁止抗告人將租賃對價支票兌現或
    轉讓，經臺灣臺北地方法院（下稱原法院）裁准，相對人卻
    繼續占有系爭房屋。抗告人已對相對人提起本案訴訟，若需
    待前述民事訴訟判決確定，抗告人所受損害至少5631萬1200
    元（按一至三審法定辦案期限為準），倘訴訟拖延更久，金
    額可達數億元，反觀相對人未繼續進行裝修，公司登記亦尚
    未被核准，應無要營業之意思，倘鈞院先命相對人將系爭房
    屋交還，可避免抗告人之損害繼續擴大，而相對人可能受有
    損害得請求賠償者僅1百餘萬元拆除費用，損害並不大，原
    裁定否准抗告人之請求，顯有違誤。爰提起抗告，聲明請求
    ：㈠原裁定廢棄。㈡相對人應將系爭1樓建物返還抗告人財團
    法人土地改革紀念館，又應將系爭2樓建物返還財團法人中
    國地政研究所。
三、按於爭執之法律關係，為防止發生重大之損害或避免急迫之
    危險或有其他相類之情形而有必要時，得聲請為定暫時狀態
    之處分。民事訴訟法第538條第1項定有明文。是以，當事人
    依民事訴訟法第538條第1項規定聲請法院定暫時狀態之假處
    分，須有爭執之法律關係存在，且有定暫時狀態之必要者為
    限。所謂於爭執之法律關係，有定暫時狀態之必要者，係指
    因防止重大之損害或避免急迫之危險或因其他情事，有就爭
    執之法律關係定暫時狀態之必要者而言，此必要之情事即為
    定暫時狀態處分之原因，自應由聲請該處分之人，提出相當
    證據以釋明之，苟不能釋明此種情事之存在，即無就爭執之
    法律關係聲請定暫時狀態之必要。所稱防止發生重大之損害
    ，通常係指如使聲請人繼續忍受至本案判決時止，其所受之
    痛苦或不利益顯屬過苛。然損害是否重大、危險是否急迫或
    是否有其他相類之情形，應釋明至何種程度，始得以擔保金
    補足其釋明，應就具體個案，透過權衡理論及比例原則確認
    之，亦即法院須就聲請人因許可假處分所能獲得之利益、其
    因不許可假處分所可能發生之損害、相對人因假處分之許可
    所可能蒙受之不利益，及其他利害關係人之利益或法秩序之
    安定、和平等公益加以比較衡量。聲請人因處分所應獲之利
    益或防免之損害大於相對人因該處分所受之不利益或損害，
    始得謂為重大而具有保全之必要性（最高法院101年度台抗
    字第497號、101年度台抗字第917號裁定意旨參照）。倘聲
    請人不能釋明必要性情事存在，即無就爭執之法律關係定暫
    時狀態之必要。
四、經查：　　
　㈠抗告人主張其與相對人就系爭房屋簽立系爭租約，相對人交
    付由手舞足道公司簽發之系爭支票作為押金及租金之支付，
    兩造並就系爭租約進行公證，相對人開始就系爭房屋裝修，
    嗣後因就租約細節意見不合，手舞足道公司就系爭支票聲請
    假處分，禁止其提示或轉讓，經原法院裁定准許，且其已於
    110年6月15日具狀對相對人提起本案訴訟請求返還系爭房屋
    等情，業據抗告人提出系爭租約、109年度北院民公泠字第9
    00859號公證書、現場照片、原法院110年度全字第106號准
    予假處分裁定、原法院110年度司執全字第211號執行命令、
    原法院110年度全聲字第26號限期起訴之裁定、起訴狀節本
    等件為證，足徵兩造間確實存有如抗告人主張之爭執之法律
    關係，堪認抗告人已釋明其與相對人間爭執之法律關係。
　㈡惟關於定暫時狀態處分之必要性一節，抗告人係以其所執有
    由相對人交付、手舞足道公司簽發用以支付租金及押租金之
    系爭支票，業由手舞足道公司聲請為禁止抗告人提示及轉讓
    之假處分，經原法院以110年度全字第106號裁定准許，其以
    民事事件歷審辦案期限，估算其不能就系爭房屋收取租金之
    損害總額可達5631萬1200元，相對人之損害則屬輕微為由，
    主張有定暫時狀態處分之必要。然而，手舞足道公司對抗告
    人聲請假處分事件，雖經原法院110年度全字第106號裁定，
    定相當之擔保金，諭知於手舞足道公司為抗告人供擔保後，
    抗告人不得就系爭支票向付款人為付款之提示或轉讓予第三
    人，惟前揭裁定經抗告人提起抗告後，業經本院以110年度
    抗字第723號裁定予以廢棄並駁回手舞足道公司在原法院之
    聲請，有本院110年度抗字第723號裁定全文及辦案進行簿（
    顯示已確定）在卷可稽（本院卷第47至51頁、第57頁），堪
    認抗告人所提定暫時狀態處分聲請及抗告之立論基礎已不存
    在，難認有重大損害、急迫危險或其他相類情形存在。
　㈢其次，定暫時狀態之處分，旨在維持法院為本案終局判決前
    之「暫時」狀態，原寓有預防現狀變化，致使法律關係複雜
    化之用意存在。兩造就系爭租約既有爭執，抗告人所有系爭
    房屋尚由相對人占有中，相對人交付、由手舞足道公司簽發
    用於支付各期租金之系爭支票則由抗告人執有中，且抗告人
    已對相對人提起請求返還租賃物之本案訴訟（參抗告人所提
    起訴狀節本），手舞足道公司另已對抗告人提起民事訴訟（
    聲明請求抗告人拆除系爭房屋違章建築、進行修繕、給付賠
    償金、核減每月租金，案列原法院110年度訴字第5180號事
    件），系爭租約原定租賃期間為自110年1月1日起至119年12
    月31日止（共計10年），關於系爭租約得否認定業已終止或
    解除、或仍存續中，及抗告人請求相對人返還系爭房屋有無
    理由等事項，尚有待前揭民事訴訟審理認定，抗告人既執有
    作為各期租金支付用之系爭支票，且系爭假處分裁定業經廢
    棄確定，自難認有抗告人所指定暫時狀態處分之必要。再者
    ，手舞足道公司就聲請假處分一事倘對抗告人造成損害，抗
    告人本得另訴請求手舞足道公司賠償；兩造倘確實均無意續
    行租賃關係，亦非不得透過協商等相關機制，於本案訴訟審
    理期間先行交還房屋（併返還尚未到期之租金支票），以減
    少兩造損害額、避免持續擴大。本件聲請定暫時狀態處分之
    內容，性質上應屬滿足性處分，等同於本案訴訟標的法律關
    係之全部或一部之結果，為顧慮其影響之重大性，並平衡當
    事人雙方之利害，此種處分應具有較高度之保全必要性為准
    許要件，抗告人自應提出較高度之保全必要性證據，以盡釋
    明之責。然而，抗告人僅泛稱租金為其主要收入來源，如待
    本案訴訟判決確定，歷時甚久，恐受鉅額租金損害風險云云
    ，未另為較高度或較嚴格之釋明，自無從認有保全必要。是
    以，抗告人之聲請因欠缺必要性之要件，不應准許。
　㈣綜上所述，抗告人就聲請定暫時狀態處分所牽涉爭執之法律
    關係雖已為釋明，然據抗告人聲請及抗告理由，無從認為符
    合具有重大損害、急迫危險或有其他相類之情形，難認本件
    具有定暫時狀態處分之必要，抗告人亦未再就高度保全必要
    性部分加以釋明，而與定暫時狀態處分之要件未合。從而，
    原裁定駁回聲請，於法並無不合，抗告意旨仍執前詞，指摘
    原裁定不當，聲明廢棄，為無理由，應予裁定駁回。
五、據上論結，本件抗告為無理由，爰裁定如主文。
中　　華　　民　　國　　110 　年　　10　　月　　18　　日
                  民事第十九庭
                        審判長法  官  魏麗娟
                              法  官  朱慧真
                              法  官  張婷妮
正本係照原本作成。
本裁定除以適用法規顯有錯誤為理由外，不得再抗告。如提起再
抗告，應於收受送達後10日內委任律師為代理人向本院提出再抗
告狀。並繳納再抗告費新臺幣１千元。
中　　華　　民　　國　　110 　年　　10　　月　　18　　日

　　　　　　　　　　　　　    書記官  張英彥